臺灣高等法院臺南分院刑事判決　　　九十一年度上訴字第二二三號　Ａ
　　　上　訴　人　台灣嘉義地方法院檢察署檢察官
　　　被　　　告　甲　○　○
　　　指定辯護人　本院公設辯護人　乙　○　○
右上訴人因被告偽造有價證券案件，不服中華民國九十一年一月十日台灣嘉義地方法
院九十年度訴字第四三號第一審判決（起訴案號：台灣嘉義地方法院檢察署八十九年
度偵緝字第三三八、三三九號），提起上訴，本院判決如左：
      主      文
原判決撤銷。
甲○○行使偽造有價證券，累犯，處有期徒刑壹年貳月。
扣案偽造附表所示支票壹張沒收。
      事      實
一、甲○○於民國（下同）於八十二年及八十四年間，因違反麻醉藥品管理條例案件
    ，經台灣嘉義地院及本院分別判處有期徒刑六月、二年，並定其應執行刑有期徒
    刑二年五月確定。嗣於八十六年四月二日縮刑假釋出獄，至八十六年十月廿七日
    假釋期滿，猶不知悔改。竟於八十八年十二月十四日，在嘉義市不詳地點，明知
    附表所示支票，係綽號「肉粽」不詳姓名成年男子，拾獲後偽造（先偽造「丙○
    ○」印章，再以偽造「丙○○」印章，蓋於發票人處，並填上發票日為八十八年
    十二月廿九日、金額新台幣二萬元）。甲○○竟仍予收受，旋即於同日八十八年
    十二月十四日，在嘉義市○○路「唱將ＫＴＶ」，持向羅青記調借現金新台幣五
    千元（三千元交給肉粽，甲○○取得二千元）。羅青記則於八十八年十二月十六
    日，在嘉義縣中埔鄉和美村某工地，持向顏明泉調借現金，顏明泉再於八十八年
    十二月廿日，在嘉義縣中埔鄉○○村○○路○段九○○號郭春芳住處，持向郭春
    芳調借現金，經郭春芳於八十八年十二月卅日提示，遭止付退票，始查知上情。
二、案經嘉義縣警察局中埔分局報請，台灣嘉義地方法院檢察署檢察官偵查起訴。
      理      由
一、訊據被告甲○○供承於右揭時地，持附表所示支票，向羅青記調借現金之事實。
    惟否認有偽造有價證券犯行，辯稱：附表所示支票係綽號「肉粽」交給伊的，取
    得時，支票金額和發票日期，均已填好，肉粽叫伊，拿向人家騙云云。惟查：
  (一)附表所示支票，係被害人丙○○於八十八年十二月十四日，在嘉義市不詳地點遺
    失，遺失時票面均空白，並於八十八年十二月廿日申報遺失等情，有遺失票據申
    報書、支票、掛失止付票據提示人資料查報表及退票理由單各乙份在卷可稽（詳
    警卷八至十頁）。附表所示支票係屬贓物，堪以認定。
  (二)又被告供承係向綽號「肉粽」取得附表所示支票後，持向證人羅青記調現，已據
    被告於偵審中供承。嗣附表所示支票，經羅青記輾轉流至證人顏明泉及郭春芳，
    最後經由證人郭春芳提示而遭退票等情，亦分據證人羅青記、顏明泉及郭春芳於
    警訊時陳述甚詳，且互核相符。則附表所示支票，係被告向綽號「肉粽」收受取
    得，殆可確認。另被告於偵審時，一再供承，附表所示支票係肉粽男子說係其拾
    得，叫伊拿去騙人，經伊持向羅青記借得五千元，三千元交給肉粽，另二千元由
    伊取得等語（詳八十九年偵緝字第三三九號偵查卷四頁及背面、原審卷五七頁、
    本院卷四八頁背面末行）。由此可見，被告於收受附表所示支票時，已知支票係
    屬贓物。被告既知悉該支票係屬他人遺失，綽號肉粽拾得，仍予收受，向羅青記
    借得五千元，三千元交給肉粽，另二千元由其取得，自屬明知贓物而收受無訛。
  (三)又附表所示支票，被害人丙○○遺失時係屬空白支票，已據被害人丙○○於遺失
    票據申報書記載甚詳，有遺失票申報報書乙紙在卷可憑（詳警卷九頁）。又附表
    所示支票，查獲後，已填妥發票日為八十八年十二月廿九日、金額新台幣二萬元
    ，另於發票人處，蓋有偽造「丙○○」印章，有附表所示支票原本乙紙在卷可憑
    （詳原審卷廿九頁）。而依被告供稱附表支票，係經肉粽拾得後交給伊，持向羅
    青記借款。參酌附表所示支票，被害人丙○○遺失時仍屬空白。以此論之，本件
    附表所示支票，顯係肉粽拾得後偽造，再交給被告向人調現。被告併一再供承綽
    號肉粽者，要其持向他人騙取金錢，顯見被告自綽號「肉粽」者，取得附表支票
    時，已知悉支票，係屬綽號「肉粽」者所偽造。被告明知附表支票係偽造，仍持
    以行使，事證明確，其行使偽造有價證券犯行，應堪認定。
  (四)至公訴人上訴意旨，指被告於偵查中已供承，附表所示支票，金額和發票日期，
    係被告所填云云。惟查附表支票，經與卷附被告自書狀紙，互相比對結果，附表
    支票上筆跡，與被告筆跡不符，有被告自書狀紙及扣案偽造支票各乙份在卷可稽
    （詳本院卷四八至五一頁、原審卷廿九頁）。是公訴人認附表支票，係被告所偽
    造，已非有據。況觀乎被告於偵查中，就附表支票上發票日、金額，為何人填寫
    之供述，係在檢察官詢以：八十八年十二月十四日在嘉義市○○路點將ＫＴＶ，
    於附表支票上填寫二萬元，向羅青記調借現金？被告答以：有（詳八十九年偵緝
    字三三八號偵查卷三頁背面）。偵查中檢察官此一訊問內容，重點有二，一為被
    告有無在附表支票填寫二萬元，另一為被告有無持附表支票，向羅青記調借現金
    。以被告自偵查中至原審審理時，一再強調附表支票，係肉粽男子拾到交給伊拿
    去向人調現，被告對上揭檢察官訊問內容，顯然著重在回答，其有持附表支票向
    羅青記調借現金一情。蓋肉粽者交付附表支票給被告，情理上自無可能，係交付
    空白給被告，再請被告偽造後，持向人借款。是上揭被告偵查中自白，本院認應
    僅能解讀為，被告係就其確持附表支票向羅青記調借現金而已，此徵諸扣案附表
    支票非屬被告筆跡，更足以證明，併此敘明。
二、查被告收受肉粽拾得後偽造附表所示支票，再持向他人借款。核其所為，係犯刑
    法第三百四十九條第一項收受贓物罪及刑法第二百零一條第二項行使偽造有價證
    券罪。本件附表支票，依前所論，既係被告向肉粽者收受取得，且支票上筆跡非
    被告所有，則公訴人認被告係犯偽造有價證券罪，即有未洽。惟被告所犯基本社
    會事實相同，起訴法條，自應予變更，附此說明。至被告所犯上揭收受贓物罪與
    行使偽造有價證券罪，二罪間，有方法結果牽連關係，為牽連犯，應依刑法第五
    十五條後段規定，從一重以行使偽造有價證券罪處斷。又行使偽造有價證券，本
    即含有詐欺性質，自不另成立詐欺罪（最高法院卅一年上字八八號判例參照），
    亦併此敘明。又被告所犯刑法第三百四十九條收受贓物罪，雖未經公訴人起訴，
    惟與公訴人起訴偽造有價證券罪部分，有方法結果牽連關係，為裁判上一罪，即
    為起訴效力所及，本院自得審酌。又被告於八十二年及八十四年間，因違反麻醉
    藥品管理條例案件，經嘉義地院及本院分別判處有期徒刑六月、二年，定其應執
    行刑有期徒刑二年五月確定，於八十六年十月廿七日，執行完畢，有台灣高等法
    院被告全國前案紀錄表在卷可按，被告於五年內，再犯本件有期徒刑以上之罪，
    為累犯，應依刑法第四十七條規定，加重其刑。
三、原審以被告罪嫌不足，諭知無罪，固非無見；惟查附表所示偽造支票，確係被告
    收受及行使，已如前述。原判決徒以被告否認拾得及偽造該附表所示支票，遽認
    無法證明被告犯罪，而為無罪諭知，顯與事實不符，自有未當。檢察官上訴意旨
    ，指摘原判決不當，為有理由，原判決即屬無可維持，自應由本院將原判決撤銷
    改判。爰審酌被告前有施用毒品等前科，素行不端，猶不知悔改，竟收受贓物及
    行使偽造他人遺失票據，持向他人調借現金，併參酌其犯罪動機、目的、手段、
    所生損害，及其品行、智識程度、犯後否認犯行，犯後態度不佳等一切情狀，量
    處如主文第二項所示之刑，以資懲儆。至扣案附表所示支票一張，係屬偽造，已
    如前述，併依刑法第二百零五條規定，不問屬於犯人與否，宣告沒收。
據上論斷，應依刑事訴訟法第三百六十九條第一項前段、第三百六十四條、第三百條
、第二百九十九條第一項前段，刑法第二百零一條第二項、第三百四十九條第一項、
第五十五條、第四十七條，罰金罰鍰提高標準條例第一條前段，判決如主文。
本案經檢察官李傳來到庭執行職務。
中    華    民    國      九十一      年      四      月      二十五    日
                                  臺灣高等法院臺南分院刑事第一庭
                                      審判長法官  茆    臺    雲
                                            法官  蔡    長    林
                                            法官  董    武    全
右正本證明與原本無異。
如不服本判決，應於判決送達後十日內向本院提出上訴狀，其未敘述理由者並應於提
出上訴狀後十日內向本院補提理由書（應附繕本)。
                                      法院書記官  黃    全  忠
中    華    民    國      九十一      年      四      月      二十六    日
附錄法條：
刑法第二百零一條第二項
行使偽造、變造之公債票、公司股票或其他有價證券，或意圖供行使之用
，而收集或交付於人者，處一年以上七年以下有期徒刑，得併科三千元以
下罰金。
刑法第三百四十九條
收受贓物者，處三年以下有期徒刑、拘役或五百元以下罰金。
附表
┌──┬─────┬──────┬─────┬────┬────┬───┐
│    │          │            │          │        │發票日期│      │
│編號│支票號碼  │付 款 人    │面額(台幣)│發票人  ├────┤背書人│
│    │          │            │          │        │退票日期│      │
├──┼─────┼──────┼─────┼────┼────┼───┤
│    │          │            │          │        │88.12.29│      │
│ 01 │JV0000000 │合作金庫    │20,000元  │丙○○  ├────┤羅青記│
│    │          │            │          │        │88.12.30│      │
└──┴─────┴──────┴─────┴────┴────┴───┘
 註：合作金庫乃台灣省合作金庫北嘉義支庫簡稱。
